臺灣板橋地方法院刑事判決　　　　　　 93年度交易字第267號
公　訴　人　臺灣板橋地方法院檢察署檢察官
被　　　告　甲○○
選任辯護人　庚○○　律師
上列被告因過失致死案件，經檢察官提起公訴（93年度偵字第17
015 號），本院判決如下：
    主  文
甲○○因過失致人於死，處有期徒刑拾月。
    事  實
一、甲○○於民國（下同）93年8 月18日凌晨零時十分許，騎用
    NW8-475 號機車載同彭如君，以時速50公里之緊隨在由其友
    人乙○○所騎用FJ6-186 號機車後方約3 、4 公尺，一同沿
    道方向行駛，在行經上開重陽路與中山路、三民路、過圳街
    之交岔路口前（按上開三民街與過圳街係對向路口，其等相
    關位置詳如台北縣政府94年1 月7 日函附之附圖所示），因
    在甲○○前方之乙○○已先行騎用上開FJ6-186 號機車快速
    通過上開交岔路口，甲○○為緊隨跟上乙○○時，應注意行
    車速度，依速限標誌之規定，並應注意汽車行駛至交岔路口
    ，其行進、轉彎，應遵守燈光號誌之指示，又汽車行駛時，
    駕駛人應注意車前狀況，並隨時採取必要之安全措施，且按
    諸當時之天候、光線、號誌、路況等一切情狀，復無甲○○
    不能注意之情形，竟疏未注意其前方上開交岔路口處之燈光
    號誌已轉為紅燈，並違規以時速60公里之速度加速行駛，復
    疏未注意其前方正有由戊○○所騎用，載同唐慧珍於後座之
    NN2-891 號等多輛機車，因上開三民街口之燈光號誌轉為綠
    燈後（即甲○○上開路口處之燈光號誌已先轉為紅燈3 秒後
    ，上開三民街口之燈光號誌才轉為綠燈），已自上開重陽路
    2 段19巷口處騎出往三民街方向行進，仍持續加速前進，而
    以上開NW8-475 號機車車頭撞及已橫向行駛至上開重陽路中
    央分隔島前之上開NN2-891 號機車左側腳架處而人車均倒地
    （按當時同時另有2 輛機車亦遭衝撞接連倒地，惟因該二騎
    士均無大礙，已先行離去上開現場，是連同上開NW 8- 475
    號、NN2-891 號機車，合計四輛機車倒地），致唐慧珍因之
    受有頭部、胸部、腹部鈍性傷之傷害，而顱內出血併發血胸
    、氣胸，經送醫急救後仍於同年月19日14時13分許不治死亡
    （至於甲○○、彭如君及戊○○三人均同時另受傷害，則均
    未互提告訴）。嗣經警員己○○接獲通報到場處理發覺上情
    前，甲○○即先向警員己○○陳述上開肇事經過，並於事後
    接受本院之審理。
二、案經甲○○自首及唐慧珍之父丁○○訴由台北縣政府警察局
    三重分局報請臺灣板橋地方法院檢察署檢察官偵查起訴。
    理  由
一、訊據被告甲○○固坦承於右揭時地以時速50多公里之加速超
    速行經上開交岔路口，並與由戊○○所騎用，載同被害人唐
    慧珍於後座之上開NN2-891 號機車發生碰撞倒地，致被害人
    唐慧玲因受有上述之傷害，經送醫急救仍不治死亡等情，惟
    矢口否認其餘犯行，辯稱：伊當時騎用上開NW8-475 號機車
    通過上開交岔路口處時，路口號誌仍為黃燈，並非已顯示紅
    燈，伊並未有闖越紅燈，係戊○○騎用上開NN2-891 號機車
    闖越其路口紅燈才會肇事，且伊當時發見戊○○所騎用上開
    NN2-891 號機車時，已儘力向右閃避，惟仍閃避不過，才會
    遭戊○○騎用上開NN2-891 號機車車頭撞及伊上開NW8-475
    號機車右前側倒地云云。經查：
    (一)被告於右揭時地騎用上開機車行經上開交岔路口時，違規
      以時速50多公里之速度加速行駛，與由戊○○所騎用，載
      同唐慧珍於後座之上開NN2-891 號機車發生碰撞肇事，致
      被害人唐慧珍因之受有頭部、胸部、腹部鈍性傷之傷害，
      而顱內出血併發血胸、氣胸，經送醫急救後仍於93年8 月
      19日14時13分許不治死亡等情，業據被告迭次於警詢、偵
      查中及本院審理時坦承不諱，核與告訴人丁○○迭次於本
      院準備程序及審理時指訴之情節及證人戊○○於本院審理
      時證述之情節，均相符合，復有道路交通事故調查報告表
      （一）、（二）、現場草圖、診斷證明書、現場照片36張
      、臺灣板橋地方法院檢察署檢察官督同法醫周石到場相驗
      被害人唐慧珍屍體後所製作勘驗筆錄、驗斷書、相驗屍體
      證明書各乙份及相驗照片15張，在卷可稽，足堪認定。
    (二)又被告於右揭時地騎用上開NW8-475 號機車行經上開交岔
      路口時，其路口號誌已顯示為紅燈號誌乙情，業據目擊證
      人丙○○迭次於偵查中及本院審理時證稱：「（有無目擊
      車禍之發生？）有，當時我是重陽路要左轉三民街，我在
      三民街等綠燈，三民街變綠燈後已經有三部車先直行，我
      就先往左看發現有二部機車闖紅燈，第一部機車有閃過那
      三部機車沒撞到，第二部紅色的機車就是發生車禍的這一
      台撞到戊○○騎乘的機車，潘的機車再撞到旁邊的一台機
      車，女生騎的，有載小狗，不過她沒什麼事就先騎走」、
      「肇事者有無闖紅燈？）有，我非常確定」、「（93年8
      月18日凌晨0 時10分許你當時人在何處？）我當時在重陽
      路往交流道方向」、「（你當時目的地在何處？）往三重
      市○○路」、「（你要到力行路做什麼？）回家」、「（
      你走重陽路後，發生什麼事情？）我當時是從重陽路往交
      流道方向，我經過中山高架橋橋下，我當時是想左轉三民
      街，我要左轉三民街時，我已經經過高架橋橋面下，我經
      過中山路口時已經是紅燈了，就是黃燈剛變成紅燈，我是
      中山高架橋下靠近重新橋的號誌變黃燈剛進入中山高架橋
      下，我還在高架橋面下時，中山高架橋下靠交流道的號誌
      就變成紅燈，我看到紅燈時就減速，但沒有停下來，我當
      時已經闖紅燈了，我先看中山路有沒有車過來，我看沒有
      車，接著我就看到重陽路二段十九巷路口的機車已經開始
      起步了，我就想不要待轉直接左轉進入三民街，當我這樣
      想時，我就往後看，看到兩部機車非常高速的從我左手邊
      衝過去，衝過去後，我的視線跟著那兩部機車，第一部機
      車差點撞到從十九巷起步出來的機車，第二部就撞上去了
      ，撞倒三部機車，連同撞上去的那輛第二部機車，共有四
      部機車倒地。當時十九巷巷口出來的機車剛起步，車速很
      慢，前後左右的車都很靠近。後來倒地的機車有兩部先行
      離開。情形就是這樣」、「（你剛剛說那兩部機車，各是
      什麼顏色？）我不記得第一部閃過去那輛是什麼顏色，我
      只記得是一二五ＣＣ的。撞到的那部是紅色的」、「（還
      有其他車衝過去？）沒有」、「（紅色車所撞到的且倒地
      的機車有幾部？）三部」、「（這三部有幾部先離開？）
      有兩部」、「（剩下那部是什麼顏色？）我不記得，我記
      得是淡色的，因為我當時顧著看人」、「（這部淡色車，
      是十九巷往三民街方向的第幾部車？）我不記得」、「（
      這部淡色車從十九巷出來時車速多快？）應該在三十公里
      以下，不快，三、四部機車一起過去」、「（你有無聽到
      煞車聲？）沒有」、「（那部紅色車有無做任何閃避的動
      作？）有一點點，看那樣子就是太快閃不過去撞到」、「
      （大概是什麼樣的閃法？）我對閃過去的第一輛很有印象
      ，當時我的焦點在這部車，第二輛的紅色機車感覺起來是
      跟著前面那台在走，好像類似在賽車。我是看到第一部車
      過去，第二部車接著過來接著碰的一聲撞上去，我的焦點
      才轉移到第二部車上。他們原本騎的位置是在靠近中間分
      隔島的位置，他們兩部往馬路的右側閃，但是他們兩部角
      度沒有很大，前面那台閃過去，但是後面那台沒有閃過去
      」、「（這兩部車的距離多少？）約只有壹台機車的距離
      」、「（那部淡色車被撞到後，是否還有撞到別的機車？
      ）這我沒有看到。我只有看到倒了三、四輛車」、「（你
      有無看到傷者的情形？）沒有，我只有看到被告臉上有血
      。有壹個人躺在地上，另一人扶著他。還有壹個人也躺在
      地上」、「（是否注意到躺在地上的情形？）我注意到被
      扶著的那個人沒有在動，另一人還會動」、「（你說有四
      部機車倒在地上，到底當時有幾部機車倒在地上？）從頭
      到尾我都說四部機車，包括撞到的紅色那部」、「（請求
      提示相字卷第15頁背面第5 行予證人閱覽（審判長提示該
      卷頁予證人閱覽）你在警詢時說是有三部機車倒在地上？
      ）那時我會說三部，是因為有一部機車沒有完全倒下去，
      騎士馬上就牽起來，他車上載一隻小狗，我當時有向警員
      陳述這段經過，他說這不用寫」、「（你剛才說停車好後
      ，被告有向你說他從那邊騎過來，他們從那邊騎過來，來
      不及就撞到了，他有無向你指明哪個方向？）有。被告指
      他是由重陽路往高速公路方向，對方是從重陽路二段十九
      巷出來」、「（你剛才有說到沒有看到撞擊點，你有無看
      到現場機車的損壞部位？）我當時有看到，不過現在都忘
      記了，太久了。我印象中倒地的都是一二五ＣＣ的機車。
      紅色那台是山葉壹佰ＣＣ的機車」、「（現場留下兩台倒
      地的機車顏色為何？）我只記得一台是紅色，另壹台是一
      二五ＣＣ的顏色我不記得」、「（你在事發當天警察詢問
      時，你說當時突然有兩部機車，速度很快衝過來，有閃過
      前面三部機車，突然又有一部紅色機車衝過來，直接撞到
      你前面一部銀色機車，（提示警詢筆錄並告以要旨）依照
      這樣的陳述，當時你應該是看到重陽路上接續有三部機車
      ，但你剛才是說看到有兩部車子，第二部車子與別人的車
      子發生碰撞，實際情形到底如何？）與我同向的包括我總
      共三部機車。我在警詢筆錄所說兩部機車車速很快衝過來
      ，包括紅色那部。我在警詢時是說第一部車有閃過，我的
      焦點原來在第一部車，後來瞬間聽到碰一聲，我才把焦點
      移到第二部紅色車上，所以才說突然又有一部紅色機車衝
      過來，我指的是這個意思」、「（你剛剛說那兩部車是往
      右閃避，因為他們所要閃的車是從右邊來的，你確定他們
      是往右閃嗎？）是的，當時有三、四部機車從巷口出來，
      已經快到中間分隔島了，從我左邊衝過去的那兩部車，是
      要從那三、四部車的車尾閃過去，所以是往右閃，我當時
      是騎在馬路靠右邊的地方」、「.... 。 當時我確定三民
      街上的號誌已經是綠燈了，所以我不想待轉，想直接左轉
      。我在橋面下時就一直在往後看了。我當時在橋下還沒有
      減速之前車速約二十公里」、「（你在看到三民街這個方
      向變成綠燈之前，從重陽路二段十九巷往三民街這個方向
      上有沒有車輛闖紅燈？）我看到三民街的號誌時就是綠燈
      了」等語（見93年度相字第1022號卷第57頁反面、58頁正
      面、本院卷94年4 月19日審判筆錄第15至25頁）明確，並
      核與證人戊○○於本院審理時證稱：「（93年8 月18日凌
      晨0 時10分有無騎乘ＮＮ二八九一號機車在三重市○○路
      與三民街口與被告甲○○發生車禍？）有」、「（你當時
      方向如何？）從中山路要右轉到三民街。右轉是重陽路，
      右轉一點點是三民街」、「（當時為何與被告發生碰撞？
      ）當時我要進三民街，重陽路已經是紅燈，三民街口也已
      經亮綠燈，我就往三民街口方向騎，騎到接近重陽路快車
      道時才看到被告來車，我的機車左後側就被撞上了」、「
      （你所謂重陽路是紅燈，從中山路的燈號號誌是否可以右
      轉三民街？）那裡沒有直接的燈號，我是先停在輪胎行前
      面等三民街綠燈亮。往三民街並不是右轉，而是在中山路
      的右斜前方」、「（請求提示台北縣政府94年1 月7 日函
      所附圖予證人閱覽，（審判長提示該卷頁予證人閱覽）肇
      事現場是否如圖所示？）是的」、「（你說看到重陽路的
      紅燈號誌亮起是指哪個燈光號誌？）就是現場圖上「中山
      高架橋」下的紅綠燈」、「（中山高架橋下的紅燈亮你可
      以轉到三民街？）可以，這個紅燈亮時，三民街口的號誌
      是綠燈」、「（你在撞擊之前多遠的距離看到被告機車？
      ）我看到被告機車時，被告機車就已經在我旁邊大約壹個
      機車車身的距離了」、「（你所謂在你旁邊是在你哪邊？
      ）被告機車在我左邊」、「（對方撞擊到你機車的左側哪
      個部分？）左側引擎附近，靠近機車腳架的地方」、「（
      對方車子是哪個部分撞到你？）車頭」、「（車頭哪個部
      位？正中央」、「（你當時怎麼沒有閃避？）對方車速太
      快，我看到時已經來不及」、「（你當時時速多少？）二
      十公里」、「（當時警察到現場時，你的機車有無被移動
      過？）有，因為當時機車壓在死者下半身腿部，所以有移
      動要把死者送醫」、「（當時你們雙方是否都有戴安全帽
      ？）有」、「（你在檢察官偵訊時是否說過肇事者闖紅燈
      ？）有」、「（你當時怎麼判斷肇事者闖紅燈？）因為我
      要行經這個路口有先看到中山高架橋下的重陽路上的紅綠
      燈是紅燈。三民街口的綠燈已經亮了，被告的機車還過來
      。所以我認為被告闖紅燈」、「（所謂被告闖紅燈是否紅
      燈已經亮一段時間還是剛亮？）已經亮了一下，我已經騎
      到路中間，後方跟我同一方向要進入三民街的車也已經跟
      過來了」、「（你所謂亮一下，是指被告前方有車子已經
      停在重陽路路口停止線前、還是紅燈亮時被告是第一輛車
      ？）重陽路口的停止線很遠我看不到，可是我要騎的時候
      左方的來車已經過了兩、三部機車，我才要進三民街口，
      那兩、三部機車經過那個路口經過我面前時時，三民街已
      經亮起綠燈，重陽路上變成紅燈了。我要起步騎的時候前
      面已經沒車了」、「（你說起步騎的時候前面已經沒有車
      ，是指哪條路？）重陽路」、「（在撞擊之前你看到被告
      騎過來，有無看到被告後面有車子跟在後面？）沒有」、
      「（你經常經過中山路、重陽路這路段？）每天」、「（
      你有直接從中山路轉三民街的情形過嗎？）沒有」、「（
      當時你是從中山路右轉到重陽路二段十九巷口的輪胎行？
      ）是的」、「（你右轉時中山路號誌是否是紅燈？）是的
      。可是輪胎行就在中山路與重陽路二段的斜角，我是停在
      斜角的地方，剛好輪胎行前面」、「（你是否知道中山路
      紅燈時不可以右轉？）知道」、「（你在十九巷巷口等待
      三民街燈號時，你所注意的重陽路上燈號是否是中山高架
      橋下的紅綠燈？）是的」、「（你當天是否一邊注意燈號
      ，一邊有催油門的動作？）沒有」、「（所以你是注意兩
      個燈號？壹個是三民街、壹個是中山高架橋下的？）是的
      。重陽路上中山高架橋下的紅燈亮了，我當然是看前面三
      民街的燈號」、「（在你起步後，除被告車輛之外，是否
      發現其他車輛闖紅燈？）我只有看到被告機車而已」、「
      （你起步前是否確定左方沒有來車？）有確定」、「（花
      多少時間去確定？）三、四秒」、「（在你確定左方沒有
      來車前，與你同向的機車是否已經往三民街出發了？）與
      我同方向的車都已經跟過來了，我算是第一部車」、「（
      跟你同方向的車沒有比你先出去的？都是跟在你後面？）
      是的」、「.... ， 我要起步的時候我看到中山高架橋下
      的紅綠燈是紅燈，三民街口的號誌是綠燈」、「（當初你
      們撞擊時，你有無感覺到被告有煞車？）我沒有感覺到」
      、「（倒地時，你與死者的安全帽位置在何處？）我的在
      頭上。死者的安全帽也在頭上，我當時有把它拿下來」、
      「（死者當時頭部是否有外傷？）那時我不清楚，因為地
      上流太多血了」、「（肇事路口當天照明情形如何？）正
      常」、「（你的機車是否銀色？對方呢？）我的機車是銀
      色，對方是紅色」等語（見本院卷94年4 月19日審判筆錄
      第4 至14頁）、證人即警員己○○於本院審理時證稱：「
      （這件車禍案件你是否到現場處理？）有」、「（到現場
      時間為何？）93年8 月18日約凌晨十二點半左右，但確切
      時間我不敢確定」、「（你到現場看見在場有哪些人？）
      我到現場時只有看到被告一人」、「（以上四位他們當時
      安全帽的穿戴狀況如何？）現場有遺落安全帽，但是我並
      不清楚安全帽遺落的位置」、「（請求提示相驗卷第32
      頁予證人閱覽，該交通事故調查報告表上第24欄保護裝備
      部分，是否可看出以上四人安全帽的穿戴狀況？）因為當
      時我到現場處理時，被告有告訴我照片上這頂紅色安全帽
      是他的，我才敢確定他有戴安全帽。我在對戊○○作初步
      瞭解時，他有告訴我他有戴安全帽，在他把機車扶起時，
      順手把安全帽掛在機車上，他說他把東西放好，才陪同唐
      慧珍一起就醫。我是根據這樣才認為被告跟戊○○有戴安
      全帽。關於彭如君、唐慧珍二位，他們應該是狀況不明，
      應該是填寫三才對」、「（請求提示相驗卷第32頁第33欄
      車輛撞擊部位予證人閱覽，請解釋說明這部分的意義？）
      被告駕駛ＮＷ八四七五號重機車，被告自稱他的車頭撞到
      戊○○所騎乘的機車。我們在甲○○機車車頭找到破損的
      痕跡，所以我才這樣認為。前述是被告的撞擊點，關於戊○○的撞擊點，我在檢查ＮＮ二八九一號重機車時發現左
      側車身有如照片編號十一、十二所示的損害痕跡，因此我
      才會這樣判斷」、「（被告車身有無任何破損？）如照片
      編號二十六所顯示他的車頭車殼有破裂，另編號三十號照
      片顯示引擎護蓋及排氣管部分都有摩擦痕跡」、「（戊○○的車頭有無任何破損？）如照片編號第三十一所顯示，
      機車右側大燈有凹陷」、「（同前道路交通事故調查報告
      表第33欄，請說代號的意義為何？）「最初」的意義就是
      兩輛車一開始碰撞的地方，我是以甲○○的車頭及戊○○
      的左側車身作為最初碰撞點。關於「其他」的部分，可能
      就是撞擊後車子再受到損害的部分，因為被告在警詢中並
      沒有提到他機車另外的損害處在那裡，但是因為我的採證
      照片上有拍到被告機車引擎護蓋及排氣管有磨損才將照片
      提供鑑識人員參考，但是否這次車禍造成的我不能確定」
      、「（同欄內戊○○「其他」部分填寫12是指什麼？）戊○○於第一次警詢時提到他的右側車身有受損、有擦痕，
      所以我才會填註12，且照片編號第三十三也符合其說法」
      、「（該欄內所示『個別』、『主要』的意義為何？）這
      份道路交通事故調查報告表是處理員警初步判斷肇事原因
      用的，「個別」這項是肇事人他本身可能引發肇事的原因
      ，「主要」這項就是所謂肇事主因」、「（剛剛所述最初
      碰撞點是在戊○○機車左側車身的位置，你所謂的左側車
      身詳細位置為何？）大概在機車啟動腳踏桿附近處，如照
      片編號十一所示」、「（現場圖有Ａ、Ｂ兩車的刮地痕，
      怎麼沒有標示長度？有無測量長度？）刮地痕因為是斷斷
      續續的，所以沒有測量總長度只有採起點到終點垂直線的
      距離，因為這樣鑑定單位還是可以換算推斷刮地痕的距離
      」、「（依你目測，Ａ、Ｂ兩車刮地痕各約多長？）Ａ車
      刮地痕總長會超過6.6 公尺，Ｂ車刮地痕總長會超過9.6
      公尺」、「（你剛剛所謂刮地痕斷斷續續是何意思？）是
      指可能是呈輻射狀，並不是一條線，如照片編號十三所示
      」、「（刮地痕是否就是指機車碰撞到地面的痕跡？）是
      的」、「（現場有無看到煞車痕？）沒有」、「（你到現
      場時兩輛機車是否被移動過？）Ａ車我可以確定是沒有移
      動過，但是Ｂ車因為有救護傷患，所以有將車移開，因為
      Ｂ車有壓到傷患唐慧珍」、「（是否這個原因所以現場圖
      沒有標示Ｂ車的位置？）是的。但是我還是將被移動後Ｂ
      車拍出來，如照片二所顯示」、「（依你在現場所看見，
      Ａ車的倒地位置是否已經超越重陽路的中心線？）是的，
      從Ａ車刮地痕起點看來，Ａ車倒地時應該已經對準重陽路
      往中正北路方向內側車道的中心」、「（你到現場時看到
      路口有無散落物？）因為Ａ、Ｂ兩車車殼並沒有斷落，所
      以我到現場時只看到一堆堆擦過血的衛生紙在Ｂ車刮地痕
      終點附近，如照片二所顯示」、「（依照現場圖，若三民
      街綠燈時，重陽路二段十九巷的車輛是否可以往三民街行
      駛？）並沒有禁止，當然就是可以」等語（見本院卷94年
      3 月8 日審判筆錄第8 至14頁），均相符合，且證人丙○○其人不只僅係當時恰正騎用機車行經上開肇事現場而目
      擊上開肇事經過之單純第三人而已，更與戊○○、被告及
      被害人唐慧珍三人間，均屬毫不相識，而無任何利害關係
      可言，則證人丙○○於本院證述時，自無偏頗證人戊○○
      及被害人唐慧珍二人之必要，更遑論誣陷被告其人之可能
      ，至為顯然。
    (三)另被告於右揭時地騎用上開NW8-475 號機車行經上開交路
      口處時，其同向行駛之車輛中，除在被告前方行駛之由乙○○所騎用上開FJ6-186 號機車已先行通過離去外，僅剩
      在後加速緊追之由被告所騎用上開NW8-475 號機車「乙輛
      」，而自上開重陽路2 段19巷巷口處駛向三民街之機車，
      除戊○○所騎用上開NN2-891 號機車外，另有同時亦遭本
      件車禍撞擊波擊倒地之其他二輛機車（惟此二輛機車後均
      已先行離去上開現場），合計有三輛機車乙節，業據證人
      丙○○證述綦詳，有如上述，雖被告辯稱係戊○○騎用上
      開NN2-891 號機車闖越紅燈號誌云云，惟自上開重陽路2
      段19巷巷口處駛向三民街之機車，原均係等待上開三民街
      口之綠燈號誌亮起準備通行，且達三輛之多，而戊○○當
      時在等待綠燈亮起前，亦未有加速緊催油門之動作乙情，
      亦據證人戊○○證述明確，亦如上述，足見戊○○當時並
      無急於通過上開交岔路口之情形，然本件被告迭次於警詢
      、偵查中及本院審理時均供承其當時確有為跟上由乙○○
      所騎用，已先行通過上開交岔路口之上開FJ6-186 號機車
      ，而加速欲通過上開交岔路口之事實，則衡諸上開事實分
      析，本件戊○○於右揭時地騎用上開機車，載同被害人唐
      慧珍於後座，欲通過上開交岔路口時，應無闖越紅燈號誌
      之動機及其行為之可能，更遑論與戊○○自上開重陽路2
      段19巷巷口駛出之其他二輛機車騎士，亦有與戊○○一同
      闖越紅燈號誌，而遭本件車禍撞擊波及倒地之必要，反以
      被告為跟上由乙○○所騎用，已先行通過上開交岔路口之
      上開FJ 6-186號機車，而有加速欲通過上開交岔路口之情
      形，始較有闖越紅燈號誌之可能，至為灼然。
    (四)再者，被告於右揭時地行經上開交岔路口處時，其路口燈
      光號誌之顯示情形，業據證人乙○○於警詢初次詢問中證
      稱：「.. .. ，因為我在甲○○左前方『三至四公尺，在
      我通過中山路時我抬頭所看之號誌是黃燈』，.... 」 等
      語（見同上相字卷第17頁反面）明確，本件被告於右揭時
      地所需行駛通過上開交岔路口，其長度依上開現場草圖所
      載計達91.6公尺（即自上開交岔路口兩端停止線起算為33
      .5 ＋10.8 ＋47.3＝91.6，含中山高架橋墩之長度10.8公
      尺在內），且被告於右揭時地騎用上開NW8-475 號機車行
      經上開交岔路口之速度，依被告於本院審理時所稱其時速
      為50多公里，則依被告上開行車速度（按若以被告當時時
      速60公里計算者，其每秒行駛距離為16.667公尺）欲通過
      上開交岔路口之時間，應需5.496 秒以上之時間（即91.6
       ÷16.667 ＝5.49 6），而本件被告行經上開交岔路口之
      燈光號誌設置（按依被告行駛路線以觀，計有四座燈號誌
      ，依序為上開重陽路、中山路口往重新橋方向之停止線處
      、中山高架橋橋墩兩側及上開重陽路、中山路口往交流道
      方向之停止線處）情形及其運作秒數經過乙節，業據本院
      依職權函詢台北縣政府交通局，經該局於94年1 月7 日以
      北府交工字第0940007085號函說明綦詳，此有該函乙份，
      在卷可佐，復為被告於本院審理時所不否認在卷，足堪認
      定，則綜上說明，在被告前方行駛之由乙○○所騎用上開
      FJ6-186 號機車通過上開交岔路口時，其路口號誌既已顯
      示「黃燈」號誌，則接後在乙○○之由被告所騎用上開NW
      8- 475號機車，其行經上開交岔路口時，自亦為顯示黃燈
      號誌，且為顯示已有一段時間之黃燈號誌，另依上開函件
      說明被告於右揭時地行經上開交岔路口之燈光號誌運作秒
      數，其黃燈秒數僅為「3 秒（另有「全紅」號誌即所謂「
      路口淨空」號誌3 秒」，是以被告於右揭時地騎用上開機
      車之速度，在該3 秒之黃燈號誌時間內，其行駛距離至多
      僅有50 .001 公尺（即16.667×3 ＝50.667）而已，不僅
      絕無「完全」通過上開交岔路口之可能，至多更只有行駛
      至中山高架橋橋墩旁，並尚未離開中山高架橋橋面下道路
      ，且在被告行至上開交岔路口之中山高架橋橋墩旁之同時
      ，上開正常運作之四座燈光號誌，依上開函件說明，亦應
      均已顯示「紅燈」號誌，然被告竟未停車等候其綠燈號誌
      再次亮起（按上開中山高架橋橋面下道路亦劃有停止線）
      ，而仍繼續加速直行欲「完全」通過上開交岔路口，致與
      由戊○○所騎用，載同被害人唐慧珍於後座之上開NN2-89
      1 號機車發生碰撞肇事，則被告於右揭時地行經上開交岔
      路口時，應有闖越紅燈號誌之行為，至為顯然。
    (五)雖被告於本院審理時辯稱係戊○○闖紅燈，而撞及其所騎
      用上開NW8-475 號機車右側倒地肇事云云，惟被告不僅於
      警詢中供稱：「我車之右前車頭撞擊NN2-891 之左....」
      、「我是對撞，.... 」 等語（見同上相字卷第3 頁反面
      、第59頁正面）明確，而前後相互矛盾，且被告上開所辯
      ，亦核與證人戊○○上開證述之情節不符，並核與證人丙○○、己○○於本院審理時證述之情節，亦均相矛盾，另
      被告於警員己○○到場處理時供稱他的車頭撞到戊○○所
      騎乘的機車，並經警員己○○當場在被告上開NW8- 475號
      機車車頭找到破損的痕跡（如上開照片編號26所示），另
      戊○○上開NN2-891 號機車的撞擊點，經警員己○○當場
      檢視在其左側車身（如上開照片編號11、12所示）乙節，
      亦據警員己○○到場證述綦詳，有如上述，而被告於本院
      審理時另辯稱其所騎用上開NW8-475 號機車，若果係遭自
      其右側由戊○○所騎用上開NN2-891 號機車衝撞及上開NW
      8-475 號機車右側前面倒地肇事云云，則衡諸一般物理作
      用力原理，被告所騎用上開NW8-475 號機車在倒地後，應
      滑向由戊○○所騎用上開NN2-891 號機車之左側，始為合
      理，惟揆諸上開道路交通事故調查報告表（一）、（二）
      所示，被告所騎用上開NW8-475 號機車在肇事後，不僅其
      刮地痕跡，係在戊○○上開NN2-891 號機車刮地痕之左側
      ，且依被告上開所辯，其遭撞擊倒向地面時之慣性方向，
      亦應為倒向上開NW8-475 號機車左側，始為合理，然揆諸
      上開道路交通事故調查報告表（一）、（二）及現場照片
      36張所示，被告上開NW8-475 號機車，亦係倒向右側，在
      在均與被告上開所辯遭戊○○所騎用上開NN2-891 號機車
      衝撞其所騎用上開NW8-475 號機車之右側前面後之物理作
      用力之結果，均不相符，且被告所騎用上開NW8-475 號機
      車在肇事後，經到場處理警員己○○當場檢視之結果，除
      在其車頭找到破損的痕跡（如上開照片編號26所示）及其
      引擎蓋、排氣管部分受有磨擦之痕跡外，並未在上開NW8-
      475 號機車，尤其是右側前面部位上發現有任何遭他物衝
      撞後所留有之「凹痕」或「破損」之結果，是被告上開所
      辯，顯係其事後卸責之詞，不足採信，亦堪認定。另被告
      於本院審理時再辯稱上開NW8-475 號機車之引擎護蓋及排
      氣管部分受有摩擦痕跡乙情，不僅業據被告於本院審理時
      供稱係其個人先前摔車後所造成等語（見本院卷94年4 月
      19日審判筆錄第29頁），而與本案無涉，且上開NW8-475
      號機車引擎護蓋及排氣管部分所受之損害情形，均屬其倒
      地後在地上磨擦刮地後所留下之「磨擦痕跡」，亦均非屬
      遭他物衝撞後所應留有之「凹痕」或「破損」之物理痕跡
      ，是上開引擎蓋及排氣管部分之摩擦痕跡，自亦不足為有
      利被告認定之依據，至為灼然。
    (六)至於證人乙○○於本院審理時雖亦改稱其行經上開交岔路
      口時燈光號誌仍是「綠燈」，在其通過上開交岔路口回頭
      看時，才顯示「黃燈」云云，惟證人乙○○上開證述之詞
      ，不僅核與其本人於警詢初次詢問中所述不一，有如上述
      ，亦核與證人丙○○、戊○○二人上開證述之情節，均相
      矛盾，且證人乙○○身為當天深夜時分與被告先後一同分
      別騎用機車行經上開交岔路口之友人，可見交情匪淺，應
      無誣陷被告之虞，且乙○○於警詢中已就上開交岔路口之
      燈光號誌當時運作懂形，作出明確且清晰之交代，並核與
      被告本人於警詢中供述之情節相互一致，而上開交岔路口
      之燈光號誌當時運作情形，亦據本院認定在卷，有如上述
      (四)所述，則衡諸一般常情，乙○○於警詢中所證述之詞，
      應屬合理可信之供述，則證人乙○○後於本院審理時所改
      稱之詞，顯係其見被告事後翻異其詞，所為配合及迴護被
      告之詞，自亦不足為有利被告認定之憑據，至為顯然。
    (七)按「行車速度，依速限標誌或標線之規定」、「汽車行駛
      至交岔路口，其行進、轉彎，應依左列規定：一、應遵守
　　　燈光號誌」、「汽車行駛時，駕駛人應注意車前狀況，並
  　　隨時採取必要之安全措施」，道路交通安全規則第93條第
      1 項前段、第102 條第1 項第1 款前段、第94條第3 項均
      有明文。茲被告於右揭時地為緊隨跟上乙○○所騎用，已
      先行通過上開交岔路口之上開FJ6-186 號機車時，應注意
      行車速度，依速限標誌之規定，並應注意汽車行駛至交岔
      路口，其行進、轉彎，應遵守燈光號誌之指示，又汽車行
      駛時，駕駛人應注意車前狀況，並隨時採取必要之安全措
      施，且按諸當時之天候、光線、號誌、路況等一切情狀，
      復無被告不能注意之情形，竟疏未注意其前方上開交岔路
      口處之燈光號誌已轉為紅燈，並違規以時速60公里之速度
      加速行駛，復疏未注意其前方正有由戊○○所騎用，載同
      被害人唐慧珍於後座之上開NN2-891 號等多輛機車，因上
      開三民街口之燈光號誌轉為綠燈後，已自上開重陽路2 段
      19巷口處騎出往三民街方向行進，仍持續加速前進，而以
      上開NW8-475 號機車車頭撞及已橫向行駛至上開重陽路中
      央分隔島前之上開NN2-891 號機車左側腳架處而人車均倒
      地（按當時同時另有2 輛機車亦遭衝撞接連倒地，惟因該
      二騎士均無大礙，已先行離去上開現場，是連同上開NW8-
       475號、NN2-891 號機車，合計四輛機車倒地），致被害
      人唐慧珍因之受有頭部、胸部、腹部鈍性傷之傷害，而顱
      內出血併發血胸、氣胸，經送醫急救後仍於同年月19日14
      時13分許不治死亡，則被告就被害人唐慧珍上開死亡之結
      果，顯有過失責任，且其間亦存有相當因果關係，至為灼
      然。又本件經臺灣桃園地方法院檢察署檢察官移請台北縣
      區車輛行車事故鑑定委員會鑑定亦結果，亦同本院上開認
      定之結果，此有該委員會93年10月7 日北鑑字第931542號
      函及其所附鑑定意見書各乙份可稽，足堪認定。
    (八)另辯護人雖聲請將本件送請車輛行車事故鑑定委員會進行
      覆議，並將被告送交測謊乙節，因本件被告上開犯行，業
      據本院認定明確，有如上述，爰自無再將本件送請車輛行
      車事故鑑定委員會覆議及另將被告送交測謊之必要，附此
      敘明。
    (九)綜上所述，本件被告上開過失犯行已臻明確，應予依法論
      科。
二、核被告所為，係犯刑法第276 條第1 項之過失致人於死罪。
    被告於肇事後警員己○○到場處理發覺其上開犯行前，先行
    向警員己○○陳述上開肇事經過乙情，業據被告供述在卷，
    並有道路交通事故肇事是否自首情形紀錄表乙紙，在卷可稽
    ，被告復於事後接受本院之審理，已符刑法第62條前段規定
    自首之要件，應依該條之規定，減輕其刑。爰審酌被告於右
    揭時地騎用上開NW8-475 號機車行經上開交岔路口時，應且
    能注意其路口燈光號誌已轉變為紅燈及其車前狀況，並不得
    超速行駛，竟疏未注意及之，而以車頭衝撞及由戊○○所騎
    用，載同被害人唐慧珍於後座之上開NN2-891 號機車左側人
    車倒地，致被害人唐慧珍因之受有上述傷害之結果，而經送
    醫急救仍不治死亡，不僅及損被害人唐慧珍之權益，並嚴重
    破壞社會上之行車安全，復未與被害人唐慧珍家屬達成任何
    民事和解及被告犯罪後之態度等一切情狀，量處如主文所示
    之刑，以資儆懲。
據上論斷，應依刑事訴訟法第299 條第1 項前段，刑法第276 條
第1 項、第62條前段，罰金罰鍰提高標準條例第1 條前段，判決
如主文。
本案經檢察官陳伯厚到庭執行職務。
中　　華　　民　　國　　94　　年　　5 　　月　　19　　日
              交通法庭  審判長法　官  戴嘉清
                              法  官  陳信旗
                              法  官  林晏鵬
以上正本證明與原本無異
如不服本判決應於送達後10日內向本院提出上訴狀
                              書記官　陳君偉
中　　華　　民　　國　　94　　年　　5 　　月　　19　　日
附錄法條：刑法第276條(過失致死罪)
因過失致人於死者，處二年以下有期徒刑、拘役或二千元以下罰
金。
從事業務之人，因業務上之過失犯前項之罪者，處五年以下有期
徒刑或拘役，得併科三千元以下罰金。
